臺灣板橋地方法院刑事判決　　　　　　　　　　　　　九十一年度訴字第七一○號
　　公　訴　人　臺灣板橋地方法院檢察署檢察官
　　被　　　告　丁○○
　　指定辯護人　乙○公設辯護人黃青慧
右列被告因殺人未遂案件，經檢察官提起公訴（九十一年度偵字第六○五八號），乙○判決如左：
    主      文
丁○○無罪。令入相當處所，施以監護參年。
    理      由
一、公訴意旨略以：被告丁○○罹患有精神分裂症，對於外界事務之判斷能力，顯較
    普通人之程度為低，係一精神耗弱之人，竟因生活壓力過大即萌殺人之概括犯意
    ，（一）先持折疊刀一把，並戴口罩與安全帽而騎乘機車，於民國九十一年三月
    十二日下午十二時三十分許，行經台北縣新莊市○○路二四七號前，即持上開折
    疊刀砍刺路人戊○○，致戊○○受有左肩裂傷九乘二乘二公分之創害後，隨即逃
    逸；（二）丁○○又於同年月十三日上午七時三十分許，在同市○○街一二七號
    前，以相同手法砍刺路人甲○○，致甲○○受有左上背深裂傷併肌肉破裂出血之
    創害後，旋即逃離；（三）丁○○再於同年月十九日凌晨零時許，在同市○○路
    與泰順街口，以同一手法砍刺路人丙○○○，致丙○○○受有左後背刺入傷併後
    腹膜血腫、右腎血腫併血尿之創害後，立即逃匿；（四）丁○○復於同年月二十
    一日下午十五時許，在同市○○路三三四巷二五弄口，以相同手法砍刺路人己○○，致己○○受有右臂刺傷二乘二乘十公分、右側氣血胸、右側肋膜及橫隔膜穿
    孔之創害後，丁○○雖即逃離現場，然於同日下午十五時三十分許，在同市○○
    路與民安街口，為自後追捕之員警所查獲，並扣得丁○○上開之折疊刀一把及口
    罩一個，因認被告所為涉有刑法第二百七十一條第二項、第一項之殺人未遂罪嫌
    。
二、按心神喪失人之行為，不罰，為刑法第十九條第一項所明定。又不能證明被告犯
    罪或其行為不罰者，應諭知無罪之判決，刑事訴訟法第三百零一條第一項亦有明
    文。次按，刑法上之心神喪失與精神耗弱，應依行為時精神障礙程度之強弱而定
    ，如行為時之精神，對於外界事務全然缺乏知覺理會及判斷作用，而無自由決定
    意思之能力者，為心神喪失；且刑法上所謂心神喪失人，非以其心神喪失狀態毫
    無間斷為必要，如果行為時確在心神喪失之中，即令其在事前事後偶回常態，仍
    不得謂非心神喪失人；而是否心神喪失，乃屬醫學上精神病科之專門學問，應由
    專門精神病醫學研究之人予以診查鑑定，方足斷定，此分據最高法院二十六年度
    渝上字第二三七號、二十四年度上字第二八四四號、四十七年度臺上字第一二五
    三號判例闡釋在案。
三、右揭事實，業據被告丁○○坦承不諱，核與被害人戊○○、甲○○、丙○○○及
    己○○等指訴情節相符，且有各被害人之診斷證明書存卷及被告行兇穿戴之口罩
    以及所用摺疊刀扣案可資佐證，應可信實，被告殺人未遂犯行，固堪認定。
四、第查：被告與被害人戊○○、甲○○、丙○○○及己○○間均素不相識，無何仇
    怨糾葛，此據被告及各被害人一致陳明（見偵查卷第八頁反面、第九頁反面、第
    十頁反面、乙○九十一年四月十七日訊問筆錄及九十一年六月二十日訊問筆錄）
    ，被告竟連續持刀砍殺前開被害人，已與常情迥異，關於其行兇之動機與目的，
    ，其於警訊中稱：「因為我身上如有帶利器，即想傷人，沒有甚麼動機。」（見
    偵查卷第六頁反面），於偵查中初謂因心情不好而砍人等語（見偵查卷第三十一
    頁反面），嗣又稱因生活上壓力很大，與人相處不合而砍人等語（見偵查卷四十
    頁），復謂以為有人要傷害伊，伊就拿刀子出去，看見陌生人以為他們要傷害伊
    等語（見偵查卷第四十二頁反面），於乙○審理時則稱伊以眼神直覺，還有工作
    時眼前出現之徵兆，得知前開被害人跟伊不合，將來會害伊，所以伊就先除掉他
    們，且謂伊砍這些人，就是要排除他們，如果把人殺死，只能算是吵架，不能算
    是排除，各被害人若非欲一直干涉伊，伊不會使他們受這麼重的傷云云（見乙○
    九十一年四月十七日訊問筆錄），其言語反覆，用詞矛盾，心情抑鬱，有被害妄
    想等情甚明，而其罹患精神分裂症，領有中華民國身心障礙手冊，亦有行政院衛
    生署八里療養院九十一年三月二十六日八療醫診字第○○○一六一八號診斷證明
    書影本及其中華民國身心障礙手冊影本等在卷可稽，顯可疑其行為時之精神狀況
    違常，是以乙○將其送請行政院衛生署八里療養院鑑定其於前開行為時之精神狀
    態，經該院綜合其個人生活史及疾病史、腦電波檢查、心理衡鑑、精神狀態檢查
    ，再度確認被告罹患精神分裂症，且認為被告於本案四次行兇過程中，明顯受精
    神病理症狀干擾，脫離現實，而直接導致犯行，行為當時已達心神喪失之程度，
    並於鑑定過程中發現其仍有明顯需受治療之精神病症，有行政院衛生署八里療養
    院九十一年七月八日（九十一）八療一般字第九一○○二三八七號函所附精神鑑
    定報告書在卷可憑，參合其前揭言行違常之狀，堪信被告於為前開犯行時，其精
    神狀態已達對於外界事務已全然缺乏知覺理會及判斷作用之程度，無自由決定意
    思之能力，確陷於心神喪失而無刑事責任能力無疑，揆諸首開法條規定及說明，
    自應為無罪判決之諭知，用期適法。
五、惟據被告連續對不相識之人行兇之行為情狀，其對不特定人仍具相當之侵害性，
    況且前揭鑑定報告書亦建議被告有持續接受精神科專業治療之必要，乙○基於保
    護被告及防止其繼續危害他人安全，避免其週遭之人必須承擔不可預料之高度危
    險，爰併宣示令入相當處所，施以監護三年，期依保安處分執行法第四十六條、
    第四十七條規定送往精神病醫院或其他醫療團體，予以必要之隔離及適當之治療
    。
六、扣案口罩及刀械咸非被告所有，此據被告陳明，且非違禁物，毋庸沒收，附此敘
    明。
據上論結，應依刑事訴訟法第三百零一條，刑法第十九條第一項、第八十七條第一項
、第三項，判決如主文。
本案經檢察官伍逸康到庭執行職務。
中      華      民      國    九十一    年      七      月    二十九    日
                                        臺灣板橋地方法院刑事第六庭
                                            法  官  蔡  新  毅
右正本證明與原本無異。
如不服本判決，應於判決送達後十日內，向乙○提出上訴狀。
                                            書記官  謝  麗  秋
中      華      民      國    九十一    年      七      月    二十九    日
